【裁判字號】    89,台上,2623
【裁判日期】    891123
【裁判案由】    清償債務
【裁判全文】
最高法院民事裁定                              八十九年度台上字第二六二三號
    上  訴  人  乙○○
    訴訟代理人  林清漢律師
    被 上訴 人  甲○○即吳.
右當事人間請求清償債務事件，上訴人對於中華民國八十九年七月十一日台灣高等法
院第二審更審判決（八十九年度上更(一)字第五三號），提起上訴，本院裁定如左：
    主  文
上訴駁回。
第三審訴訟費用由上訴人負擔。
    理  由
按對於第二審判決上訴，非以其違背法令為理由，不得為之。民事訴訟法第四百六十
七條定有明文。依同法第四百六十八條規定，判決不適用法規或適用不當者，為違背
法令。而判決有同法第四百六十九條所列各款情形之一者，為當然違背法令。是當事
人提起上訴，如依民事訴訟法第四百六十八條規定，以第二審判決有不適用法規或適
用法規不當為理由時，其上訴狀或理由書應有具體之指摘，並揭示該法規之條項或其
內容。若係成文法以外之法則，應揭示該法則之旨趣。倘為司法院解釋、或本院之判
例，則應揭示該判解之字號或其內容。如以民事訴訟法第四百六十九條所列各款情形
為理由時，其上訴狀或理由書，應揭示合於該條款之事實。上訴狀或理由書如未依此
項方法表明，或其所表明者，顯與上開法條規定之情形不相合時，即難認為已對第二
審判決之違背法令有具體之指摘，其上訴自難認為合法。本件上訴人對第二審判決提
起上訴，雖以該判決違背法令為由，惟核其上訴理由狀所載內容，徒就原審取捨證據
、認定事實及解釋契約之職權行使，所論斷：兩造之和解係在解決夫妻間家庭用錢之
糾紛，若非基於夫妻婚姻關係，不可能有此約定，足見該和解係以兩造之婚姻關係存
在為前提。茲兩造間之婚姻關係既因離婚而消滅，被上訴人抗辯其無再給付上訴人新
台幣（下同）三百萬元存放於銀行之義務，即非無據。退一步言，縱認兩造之和解於
離婚後仍然有效，依約系爭三百萬元亦須存放銀行，並非單純給付上訴人或償還被上
訴人對上訴人之債務。不能僅憑證人許森煌之證述，遽認兩造和解之真意係被上訴人
應返還或給付三百萬元與上訴人，而置和解書第一項「存放銀行，如使用時經吳媛同
意後使用」之約定於不顧。是上訴人依該和解契約，請求被上訴人給付系爭三百萬元
本息，即非有理等情，指摘為不當，並就原審已論斷者，泛言未論斷，而未具體表明
究有如何合於不適用法規、適用法規不當、或民事訴訟法第四百六十九條所列各款之
事實，難認對該判決之如何違背法令已有具體之指摘。依首揭說明，應認其上訴為不
合法。
據上論結，本件上訴為不合法。依民事訴訟法第四百八十一條、第四百四十四條第一
項、第九十五條、第七十八條，裁定如主文。
中      華      民      國    八十九    年     十一     月    二十三    日
                              最高法院民事第八庭
                                  審判長法官  蘇  茂  秋
                                        法官  徐  璧  湖
                                        法官  曾  煌  圳
                                        法官  李  慧  兒
                                        法官  楊  鼎  章
      右正本證明與原本無異
                                              書  記  官
中      華      民      國    八十九    年     十二     月      六      日


司法院資訊處製作；財團法人民間司法改革基金會備份。
